【裁判字號】    92,上更(一),349
【裁判日期】    921007
【裁判案由】    違反槍砲彈藥刀械管制條例
【裁判全文】
臺灣高等法院臺南分院刑事判決            九十二年度上更(一)字第三四九號  Ｃ
      上  訴  人
      即  被  告  甲  ○  ○
右上訴人因違反槍砲彈藥刀械管制條例案件，不服臺灣臺南地方法院九十年度訴字第
一五三二號，中華民國九十二年二月十一日第一審判決（起訴案號：臺灣臺南地方法
院檢察署九十年度偵字第一三二五六號），提起上訴，判決後經最高法院第一次發回
更審，本院判決如左：
      主      文
上訴駁回。
      事      實
一、甲○○於民國九十年四月至六月間，在台南市小北夜市旁之「華山模型店」內，
    先後購得玩具手槍玩具手槍共四支後，在其位於台南縣新化鎮○○路六九八號之
    三住處，將前揭四支玩具手槍槍管內之阻鐵打通，使之可得發射金屬子彈，而連
    續製造可發射子彈具有殺傷力之手槍四支（此部分已判決確定）外。甲○○復另
    行起意，於九十年四月至五月間某日，在其前揭住處，以其向不知情之從事銅製
    看板之不詳姓名年籍友人索得之金屬銅塊八塊，徒手裝置於其於購買前揭四支手
    槍時，店家所附送之附底火但無彈頭之子彈彈殼上，而連續製造具有殺傷力之子
    彈八顆。嗣經警於九十年十一月十七日十四時三十分許在其前揭住處查獲，並扣
    得有殺傷力之子彈八顆（均經試射）。
二、案經台南市警察局第五分局報告台灣台南地方法院檢察署檢察官偵查起訴。
      理      由
一、訊據上訴人即被告甲○○對於前揭事實坦承不諱，而前揭子彈八顆均具有殺傷力
    等情，業經內政部警政署刑事警察局鑑定屬實，有刑事警察局九十年十一月十七
    日刑鑑字第二一六八九五號鑑驗通知書（警卷第二十之一頁）及九十二年一月八
    日刑鑑字第０九二００００五九七號鑑驗通知書在卷（原審卷第二六六頁）可稽
    。
二、至公訴意旨認被告陸續製造有殺傷力子彈僅三顆具殺傷力等情，經查：依卷內台
    南市警察局第五分局扣押物品目錄表（附於警卷第十六頁）、內政部警政署刑事
    警察局（下稱刑事警察局）鑑驗通知書（附於警卷第二十之一頁）及該局復第一
    審法院復函（附於一審訴字卷第二六六頁）等卷證資料，已顯示：被告被警察查
    獲扣押土造子彈二十顆，經警方送請刑事警察局鑑驗，經該局取樣試射（未全部
    試射）結果，認其中三顆試射可擊發者具有殺傷力（見上開鑑驗通知書記載），
    第一審法院嗣再將未擊發之子彈十七顆再送該局鑑驗，經該局鑑驗結果，認其中
    五顆可擊發，具有殺傷力，其餘則無法擊發或不具底火，不具子彈完整結構，而
    不具殺傷力（見上開復函說明之記載），是起訴書認定被告僅製造完成具有殺傷
    力子彈三顆，與事實尚有未合。
三、查扣案子彈八顆經刑事警察局試射結果，均具有殺傷力等情，已如前述。按子彈
    之所以具有殺傷力，對人體及物品可得造成傷害及毀損，本係因其內部火藥以手
    槍擊發後，其彈殼前端之彈頭射出，將使彈頭所觸及之人體或其他物體受到傷害
    及毀損。是若不具彈頭之子彈，本不具有殺傷力，此觀同案查獲之不具彈頭之彈
    殼六十三顆經刑事警察局鑑識結果均認無殺傷力等情（參見前開鑑驗通知書）亦
    可得知。查被告於購買手槍時，商家所附贈之子彈雖有底火，但不含彈頭等情，
    業據被告於原審審理時供承不諱，並有未具彈頭之彈殼六十三顆扣案可稽，被告
    此部分自白與事實相符，堪以採信。是商家於出售玩具手槍時，所附贈予被告之
    子彈未具有彈頭，本不具有殺傷力，原審辯護人辯護意旨稱：商家附贈予被告之
    子彈本具有殺傷力，並非因被告裝上彈頭而使之具有殺傷力云云，顯係誤解。從
    而，被告將原不具有殺傷力之子彈彈殼裝上銅塊使之可資發射，其行為自屬製造
    可發射子彈之犯行。是原審辯護人辯護意旨辯稱被告裝置銅塊所為並非製造子彈
    云云，當無可採，又被告連續將四支玩具手槍槍管內之阻鐵打通，使之可得發射
    金屬子彈，而連續製造可發射子彈具有殺傷力之手槍四支之行為，與以向不知情
    之從事銅製看板之不詳姓名年籍友人索得之金屬銅塊八塊，徒手裝置於其於購買
    前揭四支手槍時，店家所附送之附底火但無彈頭之子彈彈殼上，而連續製造具有
    殺傷力之子彈行為，顯非同一行為，尚難以一罪論，被告本次審理時辯稱係一行
    為觸犯數罪名，殊無足採。綜上所述，被告未經許可製造具有殺傷力之子彈等犯
    行明確，堪以認定。
四、核被告所為係犯槍砲彈藥刀械管制條例第十二條第一項未經許可製造子彈罪。被
    告持有具殺傷力子彈之低度行為，應為製造具有殺傷力子彈之高度行為所吸收，
    均不另論罪。被告先後多次製造子彈犯行，均時間緊接，方法相同，觸犯構成要
    件相同之罪名，顯均係基於概括犯意為之，應依刑法第五十六條連續犯之規定，
    僅論以一罪，並依法加重其刑。原審法院因認被告此部分犯行事證明確，適用槍
    砲彈藥刀械管制條例第十二條第一項、刑法第十一條前段、第二條第二項、第五
    十六條、第四十二條第三項、罰金罰鍰提高標準條例第二條之規定，認被告連續
    製造子彈，判處有期徒刑壹年貳月，併科罰金新台幣肆萬元，罰金如易服勞役，
    以新臺幣玖佰元即銀元參佰元折算壹日。另認扣案子彈八顆均經試射，有前揭刑
    事警察局鑑驗通知書及回函一紙在卷可稽，堪信均已無殺傷力，爰不予宣告沒收
    。另以保安處分適用裁判時之法律，刑法第二條第二項定有明文。本件被告行為
    後，槍砲彈藥刀械管制條例第十九條強制工作之規定，業經立法院修正刪除，並
    於九十年十一月十四日公布施行，於同年月十六日生效，依刑法第二條第二項之
    規定，應適用裁判時之法律，自不得併予宣告於刑之執行完畢或赦免後，令入勞
    動場所，強制工作三年，附此敘明。原審判決認事用法均無不合，量刑亦稱妥適
    ，被告上訴意旨謂量刑過重，指摘原判決不當，並無可取，為無理由，應予駁回
    。
據上論結，應依刑事訴訟法第三百六十八條，判決如主文。
本案經檢察官曾銘芳到庭執行職務。
中    華    民    國      九十二      年      十      月      七        日
                                  臺灣高等法院臺南分院刑事第三庭
                                      審判長法官  陳    義    仲
                                            法官  陳    清    溪
                                            法官  宋    明    蒼
右正本證明與原本無異。
如不服本判決，應於判決送達後十日內向本院提出上訴狀，其未敘述理由者並應於提
出上訴狀後十日內向本院補提理由書（應附繕本)。
                                      法院書記官  余    素    美
中    華    民    國      九十二      年      十      月      八        日
附錄法條：
槍砲彈藥刀械管制條例第十二條第一項：
未經許可，製造、販賣或運輸子彈者，處一年以上七年以下有期徒刑，併科新台幣五
百萬元以下罰金。


司法院資訊處製作；財團法人民間司法改革基金會備份。
